臺灣高等法院臺中分院刑事判決　　　　　　　　　九十一年度上易字第一三四號
　　上　訴　人
　　即　被　告　甲○○
右上訴人因詐欺案件，不服臺灣臺中地方法院九十年度易字第三０五四號中華民國九
十一年五月二十四日第一審判決（起訴案號：臺灣臺中地方法院檢察署九十年度偵字
第一三四五號），提起上訴，本院判決如左：
    主      文
原判決撤銷。
甲○○意圖為他人不法之所有，以詐術使人將本人之物交付，處拘役伍拾玖日，如易
科罰金，以佰元折算壹日。
    事      實
一、甲○○係極華營造有限公司（下稱極華公司）之總經理並為實際業務負責人，其
    明知極華公司因財務問題已陷營運困難，竟意圖為極華公司（起訴書誤載為意圖
    為自己）不法之所有，於民國八十九年七月間某日，在臺中縣大里市，隱匿極華
    公司財務狀況惡劣之事實，以極華公司名義向中來工業股份有限公司（下稱中來
    公司）訂購混凝土，以供極華公司所承包之台中縣大里市○○路「維也納別墅第
    二期」工地建築工程使用，致使不知情之中來公司人員誤信極華公司有支付貨款
    之意而陷於錯誤，於民國八十九年七月十九日起至同年七月二十七日止，陸續經
    極華公司人員通知載送混凝土至甲○○所指定之台中縣大里市○○路「維也納別
    墅第二期」工地，前後共有兩千磅之混凝土三十六米、泥漿兩米、三千五百磅之
    混凝土一九九點五米，合計約新台幣（下同）二十五萬五千零二十一元，中來公
    司人員於八十九年八月間前往極華公司向甲○○請領貨款時，始發現早已人去樓
    空，甲○○亦避不見面，至此中來公司始知受騙。
二、案經中來公司訴由臺灣臺中地方法院檢察署檢察官偵查起訴。
    理      由
一、訊據上訴人即被告甲○○固坦承於前開時、地向告訴人中來公司訂購混凝土而未
    支付貨款等事實，惟矢口否認有何詐欺之犯行，辯稱本案工地於八十九年八月十
    九日完成一樓地坪時，即可領得工程期款，自可支付本件貨款，是訂約時伊認為
    有能力支付混凝土貨款，僅係因故停工，始未能領得工程款，否則何以會僅詐取
    九日之貨，被告並非有意詐欺云云。惟查：
（一）前揭事實業據告訴人中來公司之代理人簡妃貞於警訊、偵查中指訴甚詳，復有
      結帳單影本一份附於偵查卷可稽。
（二）依被告所提臺灣臺中地方法院九十年三月九日八十九年度執申字第六二五九號
      囑託塗銷查封及抵押權登記函觀之，極華公司之名義負責人即被告之妻廖淑貞
      所有之台中市西屯區○○○段一０三七地號土地及門牌號碼為台中市○○路○
      段三０一巷五號房屋，業經台中市中興地政事務所以八十九年四月十五日八九
      中興地所一字第四八六八號、八十九年五月六日中興地所二字第五九六六號函
      覆辦理查封登記完竣，此有前開函在卷可稽。另參酌被告亦自承其向告訴人購
      買前開混凝土時，並無足夠之錢可支付該貨款等情（見原審法院九十一年三月
      二十一日審判筆錄）；更參酌被告所經營之極華公司自八十九年七月三十一日
      起即陸續退票達數百萬元，亦有台中商業銀行西屯分行出具之退票明細乙紙附
      於偵查卷可憑，則依商場上簽發遠期支票之習慣觀之，被告及極華公司於八十
      九年五、六月間即已陷於周轉困難之困境甚明，被告明知無支付能力，卻仍於
      八十九年七月間向告訴人訂購前開混凝土，事後未清償貨款即杳然無蹤，迄今
      亦未清償分文，足見其於訂購前開混凝土之初，即有為極華公司不法所有之意
      圖甚明。
（三）被告於原審雖辯稱當時其同時有四個工地進行工程，有其他工程款可領受後支
      付前開貨款，並無詐欺之意云云。然被告所稱四個工地中之「社口維也納工程
      」及「簡愛汽車旅館工程」分別因故無法完成或動工，致無工程款可領；而「
      陳武雄等住宅」工程亦因極華公司財務發生困難無法完成工程而解約，業主陳
      武雄等並未積欠極華公司工程款，有解除契約書一份在卷可憑，並據被告供述
      在卷；被告辯稱仍有「社口維也納第一期工程」可向羅文國領款（見本院九十
      一年四月十九日審判筆錄），但證人羅文國已證述其已支付被告一千八百餘萬
      元，最後一期工程款被告猶提早十多天請款，但此部分被告均未再施作等情（
      見偵查卷第二四八頁），再者被告亦於辯護狀供承其他工地與本案無關，又由
      前揭理由（二）所述事實，可知被告及極華公司財務已極端惡化，是縱依約極
      華公司於完成本案工程之一樓地坪時，或可領得部分工程款，惟本案混凝土僅
      係用於地基，業據被告供承在卷，顯係於使用本案混凝土施作地基後，旋因財
      務狀況無法繼續支應而停工，並因此無法領得該一樓地坪完成之工程款，是被
      告所述無解於其隱瞞財務狀況惡劣之詐欺事實，被告固僅於前揭九日期間取得
      混凝土，然不能因此即謂無詐欺犯行。
（四）綜上所述，被告前開所辯，無非事後圖卸刑責之詞，不足採信。本案事證明確
      ，被告犯行至堪認定。
二、核被告所為，係犯刑法第三百三十九條第一項之詐欺取財罪，原審以被告犯罪事
    證明確，予以論罪科刑，固非無見，惟查被告僅有一隱瞞財務狀況無法支付貨款
    ，而與告訴人中來公司訂約洽購混凝土供大里市○○路維也納別墅第二期工地使
    用之犯行（此契約非必以書面方式為之），縱嗣後按工程進度，而分次通知告訴
    人交運混凝土，然其詐欺行為僅有一個，數次通知告訴人運貨僅係一詐欺犯行中
    之數接續行為，起訴書及原審判決認被告係犯連續詐欺取財罪均有未洽，被告上
    訴意旨否認犯罪雖無可採，但原審判決既有可議之處，即屬無可維持，應由本院
    予以撤銷改判，審酌被告犯罪之方法、手段、所致損害、被告犯罪後態度及係為
    履行其他工程合約資金拮据而出此下策等一切情狀，量處如主文第二項所示之刑
    ，並依修正後刑法第四十一條第一項前段規定諭知易科罰金之折算標準。
據上論結，應依刑事訴訟法第三百六十九條第一項前段、第三百六十四條、第二百九
十九條第一項前段，刑法第三百三十九條第一項、第二條第一項前段，修正後刑法第
四十一條第一項前段，罰金罰鍰提高標準條例第一條前段、第二條，判決如主文。
本案經檢察官乙○○到庭執行職務。
中      華      民      國      九十一  年      十      月      十六    日
                                臺灣高等法院臺中分院刑事第五庭
                                      審判長法  官  袁  從  楨
                                            法  官  胡  森  田
                                            法  官  姚  勳  昌
右正本證明與原本無異。
不得上訴。
                                            書記官  陳  如  慧
中      華      民      國      九十一  年      十      月      十七    日
                                                                        Ａ
